臺灣新北地方法院民事判決
111年度金字第37號
原      告  洪文媛  


被      告  涂家銘  


            趙梓翔  

上列原告因被告違反洗錢防制法等案件，提起刑事附帶民事訴訟
請求侵權行為損害賠償事件，經本院刑事庭移送前來（附民案號
：111年度附民字第419號，刑事案號：111年度金訴字第962號）
，本院於民國111年10月3日言詞辯論終結，判決如下：
    主  文
被告應連帶給付原告新臺幣貳萬參仟柒佰元，及被告涂家銘自民
國一一一年四月一日起、被告趙梓翔自民國一一一年三月三十日
起，均至清償日止，按週年利率百分之五計算之利息。
原告其餘之訴駁回。
訴訟費用由被告連帶負擔百分之五，餘由原告負擔。
本判決第一項得假執行；但被告如以新臺幣貳萬參仟柒佰元為原
告預供擔保，得免為假執行。
原告其餘假執行之聲請駁回。
    事實及理由
壹、程序方面：
　　本件被告趙梓翔經合法通知未於言詞辯論期日到場，核無民
    事訴訟法第386條各款所列情形，爰依原告之聲請，由其一
    造辯論而為判決。
貳、實體方面：
一、原告主張：被告與不詳人士組成詐騙集團，先由集團成員在
    臉書社團張貼提供貸款之廣告，誘使伊加入集團成員為LINE
    通訊軟體之好友，並向伊佯稱提供名下帳戶存摺及提款卡即
    可申辦貸款云云，致伊陷於錯誤，於民國110年5月4日下午3
    時許，在新北市○○區○○路000號之便利商店，將伊申設之臺
    灣銀行帳號000000000000號帳戶（下稱系爭帳戶）存摺及提
    款卡寄給集團成員收受。集團成員嗣使用系爭帳戶作為詐騙
    他人匯、取款之工具，詐騙他人將款項匯入系爭帳戶，並由
    被告涂家銘將存摺及提款卡交予被告趙梓翔，由被告趙梓翔
    持以提領款項，再將款項連同存摺及提款卡均交還被告涂家
    銘。伊遭詐騙交付系爭帳戶存摺及提款卡，除帳戶內存款新
    臺幣（下同）3,700元遭提領一空受有損害外，亦遭檢警調
    查，嗣雖經檢察官認定僅為被害人，得以洗刷冤屈，然身心
    俱疲、名譽受損，而受有精神痛苦。被告為詐騙集團成員，
    共同涉犯洗錢防制法、詐欺等罪嫌，經本院110年度金訴字
    第962號判決有罪確定，應連帶賠償伊所受財產上損害3,700
    元及精神慰撫金50萬元，共計50萬3,700元。爰依民法第184
    條第1項前段、第185條、第195條第1項前段規定，求為命被
    告如數連帶給付並加計法定遲延利息之判決等情。並聲明：
    ㈠被告應連帶給付原告50萬3,700元，及自起訴狀繕本送達翌
    日起至清償日止，按週年利率5％計算之利息；㈡願供擔保請
    准宣告假執行。
二、被告趙梓翔未於言詞辯論期日到場作何聲明或陳述，亦未提
    出書狀爭執或抗辯。被告涂家銘則以：伊對於原告上開主張
    及刑事判決認定之犯罪事實均無意見，惟伊現在監執行，無
    法賠償原告等語，資為抗辯。並聲明：㈠原告之訴及假執行
    之聲請均駁回；㈡如受不利判決，願供擔保請准宣告免為假
    執行。
三、法院之判斷：   
  ㈠按故意不法侵害他人之權利者，負損害賠償責任；數人共同
    不法侵害他人之權利者，連帶負損害賠償責任；不法侵害他
    人之名譽者，被害人雖非財產上之損害，亦得請求賠償相當
    之金額，民法第184條第1項前段、第185條第1項前段、第19
    5條第1項前段分別定有明文。又非財產損害之賠償須以人格
    權遭遇侵害，使精神上受有痛苦為必要，其核給之標準固與
    財產上損害之計算不同，然非不可斟酌雙方身分資力與加害
    程度，及其他各種情形核定相當之數額。
  ㈡原告主張：伊遭詐騙交付系爭帳戶存摺及提款卡予詐騙集團
    成員，集團成員詐騙他人將款項匯入系爭帳戶後，被告涂家
    銘將系爭帳戶存摺及提款卡交予被告趙梓翔，由被告趙梓翔
    持以提領款項，再將款項連同存摺及提款卡均交還被告涂家
    銘，致伊系爭帳戶內存款3,700元遭提領一空，且遭檢警調
    查，身心俱疲、名譽受損，受有精神痛苦等事實，為被告涂
    家銘所不爭執（見本院卷二第54頁），被告趙梓翔經合法通
    知未到庭或具狀爭執抗辯，並有系爭帳戶存摺封面、存摺存
    款歷史明細查詢、本院111年度金訴字第962號刑事判決書、
    新北市政府警察局林口分局通知書、臺灣新北地方檢察署刑
    事傳票為憑（見附民卷第9頁、本院卷一第11至25頁、本院
    卷二第29至37頁），亦經本院調取刑案卷宗核閱無訛，堪信
    屬實。故原告請求被告連帶賠償財產上損害3,700元，自屬
    有據。又原告為大學畢業，從事業務助理之工作；被告涂家
    銘為國中畢業，入監前從事消防工程之工作等情，業據渠等
    陳明在卷（見本院卷一第65頁、本院卷二第55頁）。被告趙
    梓翔則於刑案陳稱：伊為國中肄業，入監前從事物流、餐飲
    業等工作等語（見本院111年度金訴字第962號卷第149頁）
    。另參諸本院調取之109、110年稅務電子閘門財產所得調件
    明細表（見本院個資卷一第23至26頁、第29至31頁、第35至
    38頁），亦足顯示兩造之資力及財產狀況。本院審酌上情，
    及兩造之教育程度、身分、社會地位、經濟狀況、原告所受
    精神痛苦程度等一切情狀，認原告請求精神慰撫金50萬元，
    容有過高，應以2萬元為適當。準此，原告得請求被告連帶
    賠償2萬3,700元，逾此範圍之請求則屬無據。
  ㈢末按給付無確定期限者，債務人於債權人得請求給付時，經
    其催告而未為給付，自受催告時起，負遲延責任。其經債權
    人起訴而送達訴狀，與催告有同一之效力；遲延之債務，以
    支付金錢為標的者，債權人得請求依法定利率計算之遲延利
    息；應付利息之債務，其利率未經約定，亦無法律可據者，
    週年利率為5％，民法第229條第2項、第233條第1項、第203
    條分別定有明文。本件給付為損害賠償之債，並無約定給付
    期限及遲延利息之利率，揆諸前揭法條規定，原告主張自起
    訴狀繕本送達翌日即被告涂家銘自111年4月1日、被告趙梓
    翔自111年3月30日（見附民卷第13、15頁）起算法定遲延利
    息，亦屬有據。
四、綜上所述，原告依民法第184條第1項前段、第185條、第195
    條第1項規定，請求被告連帶給付2萬3,700元，及被告涂家
    銘自111年4月1日起、被告趙梓翔自111年3月30日起，均至
    清償日止，按週年利率5％計算之利息，為有理由，應予准許
    。逾此範圍之請求，為無理由，應予駁回。原告勝訴部分，
    本院判命給付金額未逾50萬元，應依職權宣告假執行，並酌
    定相當之擔保金額，宣告被告均得供擔保免為假執行。至原
    告敗訴部分，其假執行之聲請失所附麗，應併予駁回。
五、本件事證已臻明確，兩造其餘攻擊、防禦及舉證，經本院審
    酌後，認與判決結論均無影響，爰不一一論列，附此敘明。
參、據上論結，本件原告之訴為一部有理由，一部無理由。依民
    事訴訟法第385條第1項前段、第79條、第85條第2項、第389
    條第1項第5款、第392條第2項，判決如主文。
中　　華　　民　　國　 111　　年　　10　　月　　17　　日
                  民事第六庭    法　官　賴彥魁 
以上正本係照原本作成。
如對本判決上訴，須於判決送達後20日之不變期間內，向本院提
出上訴狀。如委任律師提起上訴者，應一併繳納上訴審裁判費。
中　　華　　民　　國　 111　　年　　10　　月　　17　　日
                                書記官　蘇莞珍